【裁判字號】    97,消債更,350
【裁判日期】    970723
【裁判案由】    更生事件
【裁判全文】
臺灣臺南地方法院民事裁定           97年度消債更字第350號
債  務  人  甲○○
上列當事人聲請消費者債務清理事件，本院裁定如下：
    主  文
債務人甲○○自民國九十七年七月二十三日十七時起開始更生程
序。
    理  由
一、按債務人不能清償債務或有不能清償之虞，且無擔保或無優
    先權之債務總額未逾新臺幣（下同）1200萬元者，於法院裁
    定開始清算程序或宣告破產前，得向法院聲請更生。法院開
    始更生程序之裁定，應載明其年、月、日、時，並即時發生
    效力，消費者債務清理條例第3條、第42條第1項、第45條第
    1項定有明文。
二、本件債務人主張：債務人目前負債總額為2,122,085元，均
    為無擔保或無優先權之債務。債務人名下無任何財產，負債
    顯然超過資產甚多，已達不能清償債務或有不能清償之虞之
    程度。債務人雖曾於民國95年5月28日依照中華民國銀行公
    會會員辦理消費金融案件無擔保債務協商機制與各債權銀行
    成立協商，約定自95年7月起，分120期，按月於每月10日支
    付25,000元，至全部清償為止。債務人因懷孕而離職，現為
    專職家庭主婦，家庭生活費用及每月協商金額端賴配偶支出
    。以配偶每月給予之生活費8,000元扣除家庭生活費用後，
    已所剩無幾，致無法依約繳納協商金額，實有不可歸責於債
    務人之事由。債務人僅係一般消費者，並未從事營業，復未
    經法院裁定開始清算程序或宣告破產，爰向本院聲請更生等
    語。
三、債務人主張其目前負債總額為2,122,085元，均為無擔保或
    無優先權之債務，債務人名下無任何財產。債務人曾於消費
    者債務清理條例施行前，與各債權銀行就無擔保債務成立協
    商，約定每月償還25,000元，共分120期。債務人僅係一般
    消費者，並未從事營業之事實，業據提出財產及收入狀況說
    明書、債權人清冊、戶籍謄本、財政部臺灣省南區國稅局95
    年、96年度綜合所得稅各類所得資料清單、財政部臺灣省南
    區國稅局財產歸屬資料清單、協議書、無擔保債務還款計畫
    、勞工保險被保險人投保資料表、稅務電子閘門財產所得調
    件明細、財團法人金融聯合徵信中心當事人綜合信用報告、
    切結書、大眾銀行放款單貸放攤還及收息紀錄查詢單為證，
    堪認債務人確已達不能清償債務或有不能清償之虞之程度。
四、按債務人對於金融機構因消費借貸、自用住宅借款、信用卡
    或現金卡契約而負債務，在聲請更生或清算前，應提出債權
    人清冊，以書面向最大債權金融機構請求協商債務清償方案
    ，並表明共同協商之意旨。債務人與金融機構協商成立者，
    不得聲請更生或清算。但因不可歸責於己之事由，致履行顯
    有重大困難者，不在此限，消費者債務清理條例第151條第1
    、5項定有明文。債務人雖曾於消費者債務清理條例施行前
    ，與各債權銀行就無擔保債務成立協商，約定每月償還25,0
    00元，共分120期，然債務人為專職家庭主婦，每月僅其配
    偶給予生活費約8,000元（之前債務人每月薪資收入亦僅22,
    000元），無力支付其之前與各債權銀行就無擔保債務成立
    協商所約定每月應償還之25,000元。債務人主張其係因不可
    歸責於己之事由，致履行上開協議顯有重大困難，堪予採信
    。
五、綜上所述，債務人僅係一般消費者，並未從事營業，其已達
    不能清償債務或有不能清償之虞之程度，其中無擔保或無優
    先權之債務，在1200萬元以下，之前雖與各債權銀行達成協
    議，但因不可歸責於己之事由，致履行上開協議顯有重大困
    難，且未經法院裁定開始清算程序或宣告破產，又查無消費
    者債務清理條例第6條第3項、第8條或第46條各款所定駁回
    更生聲請之事由存在，則債務人聲請更生，應屬有據，爰裁
    定如主文。
中    華    民    國    97    年    7     月    23    日
              民事第二庭    法      官  蘇正賢
上為正本係照原本作成
本件不得抗告
本裁定已於97年7月23日17時公告。
中    華    民    國    97    年    7     月    23    日
                            書  記  官  陳美萍


司法院資訊處製作；財團法人民間司法改革基金會備份。
